臺灣屏東地方法院刑事判決　　　　　　　　　　　　　九十三年度訴字第七三三號
　　公　訴　人　臺灣屏東地方法院檢察署檢察官
　　被　　　告　壬○○
　　被　　　告　丑○○
　　被　　　告　卯○○
　　被　　　告　丙○○
右列被告等因搶奪等案件，經檢察官提起公訴（九十三年度偵字第三九○二、四一七
八、四一七九號）及移送併辦（九十三年度偵字第四七九八、五一七七號），本院裁
定適用簡式審判程序，判決如左：
     主  文
壬○○共同連續意圖為自己不法之所有，而搶奪他人之動產，處有期徒刑壹年貳月。
卯○○共同連續意圖為自己不法之所有，而搶奪他人之動產，累犯，處有期徒刑壹年
陸月。
丑○○共同意圖為自己不法之所有，而搶奪他人之動產，處有期徒刑捌月；又共同連
續於夜間侵入住宅竊盜，處有期徒刑捌月，扣案之鑰匙參支沒收。應執行有期徒刑壹
年貳月，扣案之鑰匙參支沒收。
丙○○收受贓物，處有期徒刑參月，如易科罰金，以參佰元折算壹日。
     事  實
一、黃文灃於民國九十三年間犯搶奪罪，經臺灣高雄地方法院鳳山簡易庭以九十三年
    度簡字第一三三八號判處有期徒刑六月，並宣告緩刑二年確定，現仍在緩刑中（
    不構成累犯）；卯○○亦因施用毒品案件，分別經本院以八十九年度簡字第五八
    號判處有期徒刑三月、八十九年度易字第一四八六號判處有期徒刑十月確定，並
    於九十一年八月五日（起訴書誤載為九十一年八月六日）執行完畢。詎竟不知悔
    改，壬○○基於意圖為自己不法所有之搶奪概括犯意，先於附表一編號１所示之
    時、地，趁被害人己○○不及防備之際徒手搶奪其現金新臺幣（下同）一千元；
    又於附表一編號２、３、４所示之時、地，分別夥同有犯意聯絡之卯○○或丑○○，趁被害人戊○○、巳○○、癸○○不及防備之際徒手搶奪如附表一編號２、
    ３、４所示戊○○等人財物；卯○○亦承前意圖為自己不法所有之搶奪概括犯意
    ，連續於附表一編號５、６、７所示之時、地，趁被害人乙○○等人不及防備之
    際徒手搶奪渠等之財物（各次搶奪之時間、地點、被害人、犯罪方法、所得財物
    及行為人均如附表一所載）。丑○○另基於意圖為自己不法所有之竊盜概括犯意
    ，先後於附表二編號１及附表二編號２、３所示之時、地，分別夥同有犯意聯絡
    之壬○○（經檢察官以曾經判決確定為由，另為不起訴處分確定）或林正示（由
    檢察官另行偵辦中），連續竊取如附表二編號１、２、３所示子○○等人財物（
    各次竊取之時間、地點、被害人、犯罪方法、所得財物及行為人均如附表二所載
    ）。
二、丙○○與卯○○係同居之男女朋友，明知卯○○持有之黃金項鍊一條，係於附表
    一編號７所示之時、地搶得被害人寅○○之財物，係屬贓物，竟予以收受，而於
    九十三年八月一日晚間，與卯○○同至屏東縣屏東市○○路七二之六號蔡仙榮經
    營之益昌銀樓，向不知情之蔡仙榮典當得四千五百二十四元，所得二人朋分花用
    。
三、嗣於九十三年八月二日十二時二十分許，為警先循線查獲黃文灃搶奪犯行後，再
    循線查獲壬○○、卯○○、丙○○等人搶奪、贓物等犯行，且被告丑○○於有偵
    查犯罪職權之屏東縣警察局屏東分局民生派出所警員發覺如附表二所示之竊盜犯
    行前，即當場承認如附表二編號１所示之竊盜犯行，又於九十三年八月九日，有
    偵查犯罪職權之屏東縣警察局屏東分局刑事組偵查員發覺如附表二編號２、３所
    示之竊盜犯行前，即當場承認如附表二編號２、３所示之竊盜犯行，不逃避裁判
    而自首，始查得上情。
四、案經屏東縣警察局屏東分局報請臺灣屏東地方法院檢察署檢察官偵查起訴及移送
    併案審理。
     理  由
一、右揭犯罪事實，業據被告壬○○、黃文灃、卯○○、丙○○於警詢、偵查及本院
    審理時供承不諱，核與附表一、二所示被害人己○○等人指述情節、及共犯林正
    示於警詢中供述相符，並經證人蔡仙榮、蘇信榮證述在卷，且有飾金買進日記簿
    、行動電話讓渡切結書、贓物保領結各一份附卷可稽，足認被告壬○○等四人之
    自白與事實相符，應堪採信。又公訴人雖認被告壬○○於附表一編號１所示之時
    、地，搶得之現金為一千二百元，惟被告於警詢、偵查及本院審理時均供稱：搶
    得現金一千元等語，前後供述一致，再徵之被告壬○○對附表一所示之其他搶奪
    犯行所得財物，亦與被害人戊○○、巳○○、癸○○等人指述相符，故被告壬○○並無僅否認附表一編號１搶得財物金額之必要，且除被害人己○○之指述外，
    並無其他積極證據證明被告壬○○搶得現金為一千二百元，是此部分應為被告壬○○有利之認定；另公訴人所認被告丑○○於附表二編號２所示之時、地，竊取
    被害人甲○○所有之現金為七千餘元，惟被害人甲○○於警詢中供稱：被竊七千
    餘元等語，繼於偵查中供稱；被竊七、八千元等語，是被害人亦未能確認被竊金
    額為何，而共犯林正示於警詢中亦供稱：竊得現金三千三百元等語，且除被害人
    甲○○之指述外，並無其他積極證據證明被告丑○○搶得現金為七千餘元，是此
    部分亦應為被告丑○○有利之認定。綜上所述，本案事證明確，被告壬○○等四
    人等犯行，均堪認定。
二、核被告壬○○、黃文灃、卯○○所為，均係犯刑法第三百二十五條第一項之搶奪
    罪。被告黃文灃就附表二編號１、２所示，係犯同法第三百二十條第一項之竊盜
    罪；被告丑○○就附表二編號３所示，係犯同法第三百二十一條第一項第一款之
    夜間侵入住宅竊盜罪，公訴意旨認被告丑○○此部分所為係犯普通竊盜罪，即有
    未合，自應由本院於基本社會事實同一之範圍內，變更起訴法條，附此敘明。被
    告丙○○則係犯同法第三百四十九條第一項收受贓物罪。被告壬○○、卯○○就
    附表一編號２、３搶奪部分；被告黃文灃、壬○○就附表一編號４搶奪部分及附
    表二編號１竊盜部分，及被告黃文灃、林正示就附表二編號２、３竊盜部分，均
    有犯意聯絡與行為分擔，為共同正犯。被告壬○○、卯○○多次搶奪行為及被告
    黃文灃多次竊盜行為，均時間緊接，犯罪構成要件相同，顯係基於概括犯意為之
    ，均應依連續犯規定論處，被告丑○○所犯竊盜部分則論以情節較重之夜間侵入
    別，行為互殊，應予分別論罪，合併處罰。再被告卯○○因施用毒品案件，分別
    經本院以八十九年度簡字第五八號判處有期徒刑三月、八十九年度易字第一四八
    六號判處有期徒刑十月確定，並於九十一年八月五日執行完畢，有臺灣高等法院
    被告全國前案紀錄表一紙在卷可按，其受有期徒刑之執行完畢後，五年之內再犯
    有期徒刑以上刑之本罪，為累犯，應依法加重其刑並遞加之。又被告丑○○因搶
    奪犯行為警查獲後，於有偵查犯罪職權之屏東縣警察局屏東分局民生派出所警員
    發覺如附表二所示之竊盜犯行前，即當場承認如附表二編號１所示之竊盜犯行，
    又於九十三年八月九日，有偵查犯罪職權之屏東縣警察局屏東分局刑事組偵查員
    發覺如附表二編號２、３所示之竊盜犯行前，當場承認如附表二編號２、３所示
    之竊盜犯行，有屏東縣警察局屏東分局民生派出所刑事案件報告單、調查報告各
    一份及警詢筆錄二份（屏東縣警察局屏東分局屏警分刑字第○九三○○○一九三
    一號卷第一至二頁、第八至第九頁、屏警分刑字第○九三○○○二二七一號卷第
    三至五頁）附卷可稽，參以其未逃避偵審之事實，堪認被告丑○○係對於未發覺
    之罪自首而受裁判，就被告丑○○所涉竊盜罪部分應依刑法第六十二條前段規定
    減輕其刑，且依法先加後減。爰審酌被告四人均時值青壯，四肢健全，竟不思正
    途賺取生活報酬，而被告壬○○、卯○○連續搶奪路人財物後，將搶得財物朋分
    花用殆盡，渠等行為嚴重破壞社會治安甚鉅並造成社會大眾生活恐慌，惟念其犯
    後坦承犯行且態度良好，尚有悔意及被告四人之素行、所生危害等一切情狀，分
    別量處如主文所示之刑，被告丙○○並諭知易科罰金之折算標準，被告丑○○則
    定其應執行之刑。至被告丑○○用以竊取附表二編號鑰匙，雖為被告丑○○所有
    ，但已丟棄棄而未扣案，業經被告丑○○供述在卷，為避免將來沒收執行困難，
    爰不宣告沒收；另扣案之鑰匙三支，為共犯林正示所有，並用以竊取附表二編號
    ３所示之財物，業經被告丑○○、共犯林正示供述在卷，爰依刑法第三十八條第
    一項第二款宣告沒收。
三、公訴意旨另以：被告壬○○於九十三年六月中旬某日二十二時許，在屏東縣麟洛
    鄉○○路四一九號謝光文（起訴書誤載為辰○○）經營之巨林美而美早餐店，進
    入早餐店內，利用被害人不及防備之時，搶得置於抽屜內價值一千元之五十元硬
    幣一包，因認被告壬○○此部分犯行亦涉有刑法第三百二十五條第一項搶奪罪嫌
    。按刑法第三百二十五條第一項所稱之「搶奪」，係指乘人不備或不及抗拒而公
    然攫取他人支配範圍以內之物，移轉於自己實力支配下之行為而言。核與竊盜行
    為係乘人不知之際，而以隱密之方法和平竊取者，顯不相同（最高法院刑事判決
    九十二年度台上字第五五一四號判決參照）。查本件被告壬○○係趁被害人謝光
    文在該店後面廚房清理東西，無人注意之際，竊取該店櫃臺前之現金，被害人謝
    光文發現該店前面有聲響，而發現被告壬○○竊盜犯行，被告壬○○則趁隙逃逸
    等情，業經被告壬○○於本院審理時供述在卷，核與被害人謝光文於警詢、偵查
    中指述情節相符（屏東縣警察局屏東分局屏警分刑字第○九三○○○三二二四六
    號卷第三七至三八頁、九十三年度偵字第三九○二號卷第八九頁），故被告壬○○顯係乘人不知之際，而以隱密之方法和平竊取被害人謝光文之財物，依上揭說
    明，被告既係以隱密之方法和平竊取財物，即與刑法上搶奪罪有別，自不構成該
    罪，惟公訴人認此部分與被告壬○○上開論罪科刑部分具有連續犯之裁判上一罪
    關係，爰不另為無罪之諭知，被告壬○○所涉竊盜罪部分應由檢察官另行偵辦，
    並此敘明。
四、移送併辦意旨（九十三年度偵字第五一七七號）另以：被告丑○○於九十三年七
    月九日下午二、三時許，在屏東縣屏東市○○路四○一巷二三弄六號丁○○住處
    ，竊取被害人丁○○置於臥室內衣櫥上之屏東中正路郵政存簿儲金簿及刻有「丁○○」之印章一枚後，至上開郵局，並在該郵局之取款憑條上填寫金額五千元、
    丁○○於該郵局之帳號等資料，且盜蓋前揭丁○○印章後，將該偽造完成之取款
    憑條私文書提出予該郵局承辦人員，致該郵局承辦人員陷於錯誤而交付上開款項
    ，足生損害於丁○○及屏東中正路郵局管理存款之正確性，丑○○於取得上開款
    項後，全數供己花用，另涉有刑法第三百二十條第一項之普通竊盜罪嫌。按刑法
    上之竊盜罪，須意圖為自己或第三人不法之所有，而竊取他人所有物，為其成立
    要件，若行為人祇因暫時之使用而取得之，用後即行歸還，既欠缺意思要件，僅
    得謂之使用竊盜，自難以竊盜罪責相繩（最高法院七十一年臺上字第七○三一號
    、八十六年臺上四九七六號判決及臺灣高等法院九十二年度上易字第三二一一號
    判決參照）。查被告丑○○將被害人丁○○之上開存摺、印章攜離後供詐提現款
    之用，事後復將之歸還原位等情，除據被告丑○○供承在卷，並經被害人丁○○
    於警詢時證述在卷，依上揭說明，被告對上開存摺、印章尚無不法所有之意圖，
    取得僅為一時之用，即所謂之使用竊盜，而與刑法上竊盜罪有別，自不構成該罪
    ，被告丑○○雖領取存摺內存款五千元，然此係詐欺取得之財物，並非被告竊盜
    行為之客體，亦難以被告丑○○詐欺取得五千元，而認被告有竊盜犯行，是併辦
    部分自與前開竊盜有罪部分無連續犯可言，非屬裁判上一罪，本院自無權併予審
    理，應退回原檢察官重行偵辦，附此敘明。
據上論結、應依刑事訴訟法第二百七十三條之一第一項、第二百九十九條第一項前段
、第三百條，刑法第二十八條、第五十六條、第三百二十五條第一項、第三百二十一
條第一項第一款、三百四十九條第一項、第五十一條第五款、第四十七條、第六十二
條前段、第四十一條第一項前段、第三十八條第一項第二款，罰金罰鍰提高標準條例
第一條前段、第二條，判決如主文。
本案經檢察官鄭伊鈞到庭執行職務。
中      華      民      國      九十三      年    十    月    二十七    日
                                      臺灣屏東地方法院刑事第五庭
                                          法  官  楊文廣
右正本證明與原本無異。
如不服本判決應於收受本判決送達後十日內向本院提出上訴書狀，其未敘述上訴理由
者，並得於提起上訴後十日內向本院補提理由書狀（均須按他造當事人之人數附繕本
 ）「切勿逕送上級法院」
                                          書記官  周秀香
中      華      民      國      九十三      年    十    月    二十七    日
附錄：本案論罪科刑法條全文
刑法第三百二十五條第一項
意圖為自己或第三人不法之所有，而搶奪他人之動產者，處六月以上五年以下有期徒
刑。
因而致人於死者，處無期徒刑或七年以上有期徒刑，致重傷者，處三年以上十年以下
有期徒刑。
第一項之未遂犯罰之。
刑法第三百二十條第一項
意圖為自己或第三人不法之所有，而竊取他人之動產者，為竊盜罪，處五年以下有期
徒刑、拘役或五百元以下罰金。
意圖為自己或第三人不法之利益，而竊佔他人之不動產者，依前項之規定處斷。
前二項之未遂犯罰之。
附表一：搶奪行為部分
~J7T28VFK;
 ┌─┬──────┬───────┬───┬──────────────┬────┬───┐
 │編│犯        罪│犯          罪│被害人│犯                        罪│所得財物│行為人│
 │號│時        間│地          點│      │方                        法│新台幣  │      │
 ├─┼──────┼───────┼───┼──────────────┼────┼───┤
 │１│九十三年五月│屏東市瑞光里安│己○○│利用超商當班員工己○○為找錢│現金一千│壬○○│
 │  │三十一日六時│心四橫巷八十四│      │給其他客人而打開收銀機不及防│元      │      │
 │  │三十分許    │號            │      │備之時，伸手搶奪收銀機內之鈔│        │      │
 │  │            │              │      │票後逃逸                    │        │      │
 ├─┼──────┼───────┼───┼──────────────┼────┼───┤
 │２│九十三年七月│屏東市興樂里仁│戊○○│由涂家豪騎乘 DFA-282 號機車 │行動電話│壬○○│
 │  │十三日二十一│愛路與公園路口│      │搭載壬○○，選定目標後，林正│一具（已│卯○○│
 │  │時二十分許  │              │      │棋即由後方乘被害人不備，搶得│變賣取得│      │
 │  │            │              │      │被害人置於機車踏板上之皮包一│現金六百│      │
 │  │            │              │      │只                          │元）、現│      │
 │  │            │              │      │                            │金五百元│      │
 ├─┼──────┼───────┼───┼──────────────┼────┼───┤
 │３│九十三年七月│屏東市瑞光里田│巳○○│由涂家豪騎乘 DFA-282 號機車 │身份證、│壬○○│
 │  │間某日十七、│中巷六之三號前│      │搭載壬○○，選定目標後，林正│行照、駕│卯○○│
 │  │十八時許（起│              │      │棋即由後方乘被害人不備，搶得│照、提款│      │
 │  │訴書誤載為九│              │      │被害人置於後口袋之皮夾一只  │卡（已丟│      │
 │  │十二年）    │              │      │                            │棄）、現│      │
 │  │            │              │      │                            │金二百元│      │
 │  │            │              │      │                            │        │      │
 │  │            │              │      │                            │        │      │
 ├─┼──────┼───────┼───┼──────────────┼────┼───┤
 │４│九十三年八月│屏東市○○路與│癸○○│由壬○○以騎乘車號 YFK-100  │機車駕照│壬○○│
 │  │一日二時三分│民教路口師範學│      │號機車搭載丑○○，選定目標後│（已尋獲│丑○○│
 │  │許          │院前          │      │，丑○○即由後方乘被害人不備│）、健保│      │
 │  │            │              │      │，搶得被害人置於機車踏板上之│卡（已丟│      │
 │  │            │              │      │皮包一只                    │棄）、現│      │
 │  │            │              │      │                            │金四百元│      │
 ├─┼──────┼───────┼───┼──────────────┼────┼───┤
 │５│九十三年七月│屏東市長安里林│乙○○│由卯○○騎乘不詳車號之紅色達│身份證、│卯○○│
 │  │二十八日九時│森路一巷八號對│      │可達機車，選定目標後，即由後│學生證、│      │
 │  │許（起訴書誤│面            │      │方乘騎乘腳踏車之被害人不及防│健保卡（│      │
 │  │載為十六時五│              │      │備，搶得被害人之皮包一只    │已丟棄）│      │
 │  │十五分）    │              │      │                            │、現金一│      │
 │  │            │              │      │                            │百五十八│      │
 │  │            │              │      │                            │元      │      │
 ├─┼──────┼───────┼───┼──────────────┼────┼───┤
 │６│九十三年八月│屏東市瑞光里林│辛○○│由卯○○騎乘不詳車號之紅色達│行動電話│卯○○│
 │  │一日十一時四│森路一巷一００│      │可達機車，選定目標後，即由後│一具、書│      │
 │  │十五分許    │弄一之一號前  │      │方乘騎乘腳踏車之被害人不及防│籍（已丟│      │
 │  │            │              │      │備，搶得被害人置於腳踏車菜籃│棄）    │      │
 │  │            │              │      │之皮包一只                  │        │      │
 │  │            │              │      │                            │        │      │
 │  │            │              │      │                            │        │      │
 │  │            │              │      │                            │        │      │
 │  │            │              │      │                            │        │      │
 ├─┼──────┼───────┼───┼──────────────┼────┼───┤
 │７│九十三年八月│屏東市○○路一│寅○○│由卯○○騎乘不詳車號之紅色達│黃金項鍊│卯○○│
 │  │一日十九時七│巷光榮橋上    │      │可達機車，選定目標後，即由後│一條（已│      │
 │  │分許        │              │      │方乘於橋上行走之被害人不及防│變賣取得│      │
 │  │            │              │      │備，搶得掛於被害人脖子上之金│現金四千│      │
 │  │            │              │      │項鍊                        │五百二十│      │
 │  │            │              │      │                            │四元）  │      │
 └─┴──────┴───────┴───┴──────────────┴────┴───┘
附表二：竊盜行為部分
 ┌─┬──────┬───────┬───┬──────────────┬────┬───┐
 │編│犯        罪│犯          罪│被害人│犯                        罪│所得財物│行為人│
 │號│時        間│地          點│      │方                        法│新台幣  │      │
 ├─┼──────┼───────┼───┼──────────────┼────┼───┤
 │１│九十三年七月│屏東市安心巷九│子○○│見子○○所有之車號 PMQ-083  │PMQ-083 │壬○○│
 │  │十五日二十三│十號前        │      │號機車停放屏東市安心巷九十號│號機車一│丑○○│
 │  │時許        │              │      │前，由丑○○以自備之鑰匙竊得│台（已尋│      │
 │  │            │              │      │該車，壬○○則在旁把風（林正│獲）    │      │
 │  │            │              │      │棋的部分已因曾經判決確定為由│        │      │
 │  │            │              │      │經屏東地方法院檢察署九十三年│        │      │
 │  │            │              │      │度偵字第四一七八號予以不起訴│        │      │
 │  │            │              │      │處分確定）                  │        │      │
 ├─┼──────┼───────┼───┼──────────────┼────┼───┤
 │２│九十三年七月│屏東市○○路一│甲○○│由丑○○騎機車在冰果店前把風│現金三千│丑○○│
 │  │二十八日二十│二一之一號松涼│      │，而林正示進入松涼冰果店竊得│三百元  │林正示│
 │  │時許        │冰果店（起訴書│      │金錢                        │        │      │
 │  │            │誤載為松源冰果│      │                            │        │      │
 │  │            │店）          │      │                            │        │      │
 ├─┼──────┼───────┼───┼──────────────┼────┼───┤
 │３│九十三年七月│屏東市○○○路│庚○○│由林正示以自備之鑰匙打開門鎖│電腦主機│丑○○│
 │  │二十三日三時│五六巷二號李麗│      │後，二人共同進入該店內，竊得│一台、液│林正示│
 │  │十分許      │珠在住宅經營之│      │電腦主機與螢幕，暫置於店外草│晶螢幕一│      │
 │  │            │激賞髮型店    │      │叢內，待次日前往找尋始發現已│台      │      │
 │  │            │              │      │遭不詳之人取走              │        │      │
 └─┴──────┴───────┴───┴──────────────┴────┴───┘
